臺灣屏東地方法院刑事判決
                        109年度訴字第895號
公  訴  人  臺灣屏東地方檢察署檢察官
被      告  李承恩（原名李建毅）



選任辯護人  曾慶雲律師
被      告  劉永泰


            陳鴻昇



            周冠霖



上  一  人
選任辯護人  邱國逢律師（法扶律師）
上列被告因重利案件，經檢察官提起公訴（108年度偵字第8205
號、108年度偵字第8676號、108年度偵字第10061號），被告於
準備程序期日就被訴事實為有罪陳述，本院合議庭裁定由受命法
官獨任進行簡式審判程序，判決如下：
    主  文
李承恩犯如附表一編號1至7所示之罪，各處如附表一編號1至7「
主文欄」所示之刑及沒收。有期徒刑部分應執行有期徒刑壹年拾
月，如易科罰金，以新臺幣壹仟元折算壹日；併科罰金部分，應
執行罰金新臺幣拾陸萬元，罰金如易服勞役，以新臺幣壹仟元折
算壹日。
劉永泰犯如附表一編號3、編號7所示之罪，各處如附表一編號3
、編號7「主文欄」所示之刑。有期徒刑部分應執行有期徒刑捌
月，如易科罰金，以新臺幣壹仟元折算壹日。
周冠霖犯如附表一編號3所示之罪，處如附表一編號3「主文欄」
所示之刑及沒收。
陳鴻昇犯如附表一編號3所示之罪，處如附表一編號3「主文欄」
所示之刑及沒收。
    事  實
一、李承恩（原名李建毅）、劉永泰、周冠霖、陳鴻昇分別為下
    列犯行：
　㈠李承恩基於乘他人急迫貸以金錢，而取得與原本顯不相當重
    利之犯意，於如附表一編號1所示之時間、地點，乘劉卓勳
    、邱振鴻亟需資金之急迫狀態，貸予劉卓勳、邱振鴻如附表
    一編號1所示之款項，並收取如附表一編號1所示之與原本顯
    不相當之重利。嗣李承恩為促使劉卓勳、邱振鴻按時繳交上
    開重利，竟由先前取得與原本顯不相當重利之犯意，提升為
    以恐嚇、傷害等方法取得顯不相當重利之犯意，於民國107
    年9月17日某時許，在屏東縣○○鄉○○村○○路00號，毆打劉卓
    勳、邱振鴻，致劉卓勳因而受有頭部受傷併臉部擦傷及頭皮
    血腫、暈眩、左眼眶下緣擦挫傷併皮下瘀血2x1公分、右腹
    部挫傷等傷害，復持摺疊刀架住劉卓勳頸部，並向劉卓勳恫
    稱：「你是沒有被人放過血喔」等語，令劉卓勳、邱振鴻心
    生畏懼，惟並未以此方式直接取得重利，因而未遂。
　㈡李承恩基於乘他人急迫貸以金錢，而取得與原本顯不相當重
    利之犯意，分別於如附表一編號2、4、5、6所示之時間、地
    點，乘如附表一編號2、4、5、6號所示之王泳鈞、董慶和、
    黃俊閔、林浩忠亟需資金之急迫狀態，貸予王泳鈞、董慶和
    、黃俊閔、林浩忠如附表一編號2、4、5、6所示之之款項，
    並收取如附表一編號2、4、5、6所示之與原本顯不相當之重
    利。
　㈢李承恩基於乘他人急迫貸以金錢，而取得與原本顯不相當重
    利之犯意，於如附表一編號3所示之時間、地點，乘王泳鈞
    亟需資金之急迫狀態，貸予王泳鈞如附表一編號3所示之款
    項，嗣李承恩為促使王泳鈞按時繳交上開重利，竟由先前取
    得與原本顯不相當重利之犯意，提升為以恐嚇、傷害等方法
    取得顯不相當重利之犯意，並與劉永泰、周冠霖、陳鴻昇共
    同基於以恐嚇、傷害等方法取得顯不相當重利之犯意聯絡，
    由李承恩聯繫劉永泰，劉永泰再聯繫陳鴻昇告知上情後，由
    陳鴻昇於108年4月15日21時30分許，偕同周冠霖至屏東縣○○
    市○○路000號之統一超商外，由周冠霖在場助勢，陳鴻昇持
    鐵棍歐打王泳鈞，致王泳鈞受有右前臂挫傷併血腫20公分、
    左前臂挫傷併血腫5公分、左手擦挫傷3公分等傷害。嗣王泳
    鈞於108年4月16日0時4分許至屏東縣○○市○○路000號之寶建
    醫療社團法人寶建醫院(下稱寶建醫院)急診，陳鴻昇見王泳
    鈞躲藏於該院廁所內，為迫使王泳鈞離開廁所，竟由陳鴻昇
    以腳踢踹該廁所門板並以「幹你娘」等語恫嚇王泳鈞，令王
    泳鈞心生畏懼，而繳付如附表一編號3所示之與原本顯不相
    當之重利。
　㈣李承恩基於乘他人急迫貸以金錢，而取得與原本顯不相當重
    利之犯意，於如附表一編號7所示之時間、地點，乘黃亮雲
    、黃金雲亟需資金之急迫狀態，貸予如附表一編號7所示之
    款項予黃亮雲、黃金雲，並收取如附表一編號7所示之與原
    本顯不相當之重利。嗣李承恩為促黃亮雲、黃金雲按時繳交
    上開重利，竟由先前取得與原本顯不相當重利之犯意，提升
    為以恐嚇等方法取得顯不相當重利之犯意，並與劉永泰共同
    基於以恐嚇等方法取得顯不相當重利之犯意聯絡，由劉永泰
    於108年5月某日時許，至屏東縣内埔鄉豐田村黃亮雲之住處
    （地址詳卷），朝該住處住處丟擲石頭，並恫稱：「找到打
    死」等語。劉永泰復於108年7月15日某時許，將黃金雲及黃
    金雲子女之照片刊登於黃亮雲的之臉書，並以：「哈囉，請
    問你有吃飽睡飽嗎？我好擔心你睡不飽，過得還好嗎？該出
    來還錢了，不然你家會雞犬不寧…」等語恫嚇黃金雲，令黃
    亮雲、黃金雲心生畏懼，惟並未以此方式直接取得重利，因
    而未遂。
二、嗣警接獲報案後，於108年9月9日至劉永泰位於住屏東縣○○
    鎮○○路00號之住處執行搜索，並於108年10月1日至李承恩位
    於屏東縣○○鄉○○路00號之住處執行搜索，陸續扣得如附表二
    所示之物及摺疊刀1把，而循線查悉前情。
三、案經劉卓勳、邱振鴻、王泳鈞、黃亮雲、黃金雲訴由屏東縣
    政府警察局內埔分局報告臺灣屏東地方檢察署檢察官偵查起
    訴。
    理  由
一、本案被告李承恩、劉永泰、周冠霖、陳鴻昇（下合稱被告4
    人）所犯係死刑、無期徒刑、最輕本刑為3年以上有期徒刑
    以外之罪，其等於準備程序中就被訴事實為有罪之陳述，經
    法官告知簡式審判程序之旨，並聽取當事人之意見後，本院
    認為適宜由受命法官獨任進行簡式審判程序。
二、上開事實，業經被告4人於本院審理中均坦承不諱（本院卷
    第320、393頁），所供互核大抵一致，亦與證人即告訴人劉
    卓勳、邱振鴻、王泳鈞、黃亮雲、黃金雲、證人即被害人董
    慶和、黃俊閔、林浩忠於偵查中之證述，證人即統一超商之
    在場者高Ｏ宸（91年1月生，年籍詳卷）於偵查中之證述，證
    人即寶建醫院在場者陳維德、黃定緯、王Ｏ翔（90年10月生
    ，年籍詳卷）於偵查中之證述，證人即黃亮雲之弟黃金屏於
    偵查中之證述，證人即屏東縣○○鄉○○村○○路00號之屋主林克
    威於偵查中之證述互核均大致相符（警卷第275-297、549-5
    71、607-619、655-662、681-685、699-707、725-728、749
    -801、927-938、961-967頁；他1653卷第293-297、309-315
    、365-371、465-473頁；偵8676卷一第179-187、193-201、
    207-209、333-337、525-531頁；偵8676卷二第77-81、261-
    263、267-269、425-429、447-449、521-523、529-531、54
    1-543、699頁；偵8206卷第77-85頁），並有摺疊刀1把及如
    附表二所示之物扣案可證，另有屏東縣政府警察局內埔分局
    搜索扣押筆錄、扣押物品目錄表、現場照片、扣案物照片、
    本院108年度聲搜字第955號搜索票、指認犯罪嫌疑人紀錄表
    、通訊軟體臉書翻拍照片、監視器錄影畫面翻拍照片、本院
    勘驗筆錄、行動電話翻拍照片、國仁醫院診斷證明書、本票
    影本、身分證影本、健保卡影本、寶建醫院診斷證明書、現
    金借據保證書影本、本票影本、駕照影本等件在卷可佐（警
    卷第83-87、97-112、173-191、197-207、219-249、259-26
    2、457-461、471-489、513-517、529-539、541-547、665
    、669-675、689-691、711-713、720-723、731-734、739-7
    42、744-746、809-815、837-843、849-867、919-922頁；
    他1653卷第255、547頁；偵8676卷一第133-134、138-141、
    146-149、160-163、167、451-454頁；偵8676卷二第431-43
    5頁；本院卷第257-264頁）。堪認被告4人上開任意性自白
    核與客觀事實相符，可以採信。綜上，本案事證明確，被告
    4人前揭犯行，均堪以認定，應予依法論科。
三、論罪科刑
  ㈠論罪
  ⒈核被告李承恩如附表一編號1、7所示之部分，均係犯刑法第3
    44條之1第2項、第1項之加重重利未遂罪；如附表一編號2、
    4、5、6所示之部分，均係犯刑法第344條第1項之重利罪；
    如附表一編號3所示之部分，係犯刑法第344條之1第1項之加
    重重利罪。
　⒉核被告劉永泰如附表一編號3所示之部分，係犯刑法第344條
    之1第1項之加重重利罪；如附表一編號7所示之部分，係犯
    刑法第344條之1第2項、第1項之加重重利未遂罪。
  ⒊核被告周冠霖、陳鴻昇如附表一編號3所示之部分，均係犯刑
    法第344條之1第1項之加重重利罪。
  ⒋按行為始於著手，故行為人於著手之際具有何種犯罪故意，
    原則上自應負該種犯罪故意之責任。惟行為人若在著手實行
    犯罪行為繼續中轉化（或變更）其犯意（即犯意之升高或降
    低），亦即就同一被害客體，轉化原來之犯意，改依其他犯
    意繼續實行犯罪行為，致其犯意轉化前後二階段所為，分別
    該當於不同構成要件之罪名，而發生此罪與彼罪之轉化，除
    另行起意者，應併合論罪外，其轉化犯意前後二階段所為仍
    應整體評價為一罪。是犯意如何，原則上以著手之際為準，
    惟其著手實行階段之犯意嗣後若有轉化為其他犯意而應被評
    價為一罪者，則應依吸收之法理，視其究屬犯意升高或降低
    而定其故意責任，犯意升高者，從新犯意；犯意降低者，從
    舊犯意（最高法院99年度台上字第3977號判決意旨參照）。
    查被告李承恩如附表一編號1、3、7所示之犯行，原先係基
    於取得與原本顯不相當重利之犯意貸放款項，嗣為持續取得
    重利，乃對如附表一編號1、3、7所示之被害人、告訴人施
    以恐嚇、傷害之行為，惟均係本於各該金錢消費借貸之契約
    而生，前揭貸放重利輕行為應各為其較重之後行為所吸收，
    僅論以較重之後行為即加重重利罪、加重重利未遂罪已足，
    起訴意旨認應論以重利罪與加重重利罪（加重重利未遂罪）
    想像競合，容有未洽。另被告劉永泰參與被告李承恩如附表
    一編號7所示之犯行之時點，及被告劉永泰、周冠霖、陳鴻
    昇參與被告李承恩如附表一編號3所示之犯行之時點，均係
    被告李承恩為持續取得重利後，而分別對如附表一編號1、3
    、7所示之被害人、告訴人施以恐嚇、傷害之行為，是渠等
    所為應各論以加重重利罪、加重重利未遂罪已足，起訴意旨
    認應論以重利罪與加重重利罪（加重重利未遂罪）想像競合
    ，亦有未洽。又被告4人所分別涉犯之恐嚇危害安全、傷害
    罪部分，細考刑法第344條之1之立法理由意旨，已結合為各
    該加重重利罪之要件之中，不再予以論罪，併予敘明。
  ㈡被告李承恩就如附表一編號7所示之部分，係於密切之106年9
    月至同年10月間，放貸予告訴人黃亮雲、黃金雲，且依告訴
    人黃金雲證稱：我借款是因為黃亮雲叫我借，我將錢交給黃
    亮雲，都是黃亮雲在繳利息（警卷第726頁；他1653卷第293
    -294頁），及各訴人黃亮雲證稱：我之前借2萬，繳不出利
    息，所以才又借1萬元。我有叫黃金雲借錢，3次借款的利息
    一起繳等語（警卷第703頁；他1653卷第311頁），是如附表
    一編號7所示之3筆借款，時間相近，亦均係由同一告訴人黃
    亮雲同時繳付重利，其間更有以「借新還舊」之方式，重行
    借款（即「重洗」），是被告陸續借款予告訴人黃亮雲、黃
    金雲之3次行為，各次行為間之獨立性應屬薄弱，應評價為
    法律上一行為之接續犯，起訴意旨認上開3次借款之收受重
    利行為，應予分論併罰，亦有未合。被告李承恩以同一加重
    重利之犯意，各基於相同之契約，以如附表一編號1所示之
    方式，傷害、恐嚇告訴人劉卓勳、邱振鴻；並與被告劉永泰
    、周冠霖、陳鴻昇以如附表一編號3所示之方式，傷害、恐
    嚇告訴人王泳鈞；又與被告劉永泰以如附表一編號7所示之
    方式，對告訴人黃亮雲、黃金雲為恐嚇行為，就上開各次行
    為間之獨立性極為薄弱，亦應評價為法律上一行為之接續犯
    。
  ㈢被告李承恩如附表一編號1所示之犯行，係於同時地同時借款
    予告訴人劉卓勳、邱振鴻，嗣為取得重利，又於同時地傷害
    、恐嚇告訴人劉卓勳、邱振鴻，是被告李承恩應係以接續之
    一行為同時侵害告訴人劉卓勳、邱振鴻之數法益，為想像競
    合犯，應依刑法第55條規定，從一加重重利未遂罪處斷。又
    被告李承恩如附表一編號7所示之犯行，亦係以接續之行為
    借款予告訴人黃亮雲、黃金雲，並與被告劉永泰接續對告訴
    人黃亮雲、黃金雲為恐嚇行為，亦係以接續之一行為同時侵
    害告訴人黃亮雲、黃金雲之數法益，亦為想像競合犯，應依
    刑法第55條規定，從一加重重利未遂罪處斷。
  ㈣按刑法第28條規定，二人以上共同實行犯罪之行為者，皆為
    正犯，係因正犯基於共同犯罪之意思，分擔實行犯罪行為，
    其一部實行者，相互利用他人之行為，以達成犯罪之目的，
    即應對於全部發生之結果共同負責，不問犯罪動機起於何人
    ，亦不必每一階段犯行均經參與。又學理上所稱相續共同正
    犯，係指後行為者於先行為者之行為接續或繼續進行中，以
    合同之意思，參與分擔實行，其對於介入前先行為者之行為
    ，倘有利用既成之條件而繼續共同實行犯罪行為之意思，應
    負共同正犯之全部責任。被告劉永泰就被告李承恩如附表一
    編號3、7所示之犯行，被告周冠霖、陳鴻昇就被告李承恩如
    附表一編號3所示之犯行，既係分別利用既有之借款契約分
    別向告訴人王泳鈞、黃亮雲、黃金雲催討重利，是被告4人
    就如附表一編號3所示之犯行間，被告李承恩、劉永泰與被
    告周冠霖、陳鴻昇有犯意聯絡，被告周冠霖、陳鴻昇互有行
    為分擔；被告李承恩、劉永泰就如附表一編號7所示之犯行
    間有犯意聯絡，均應論以共同正犯。
  ㈤被告李承恩就其所犯之4次重利罪、2次加重重利未遂罪，1次
    加重重利罪；與被告劉永泰就其所犯之1次加重重利未遂罪
    及1次加重重利罪，犯意個別，行為互殊，應予分論併罰。
  ㈥刑之加重減輕
　⒈被告李承恩前因公共危險案件，經臺灣高雄地方法院以104年
    度交簡字第6143號判決判處有期徒刑2月確定，於105年1月2
    2日易科罰金執行完畢之情，有臺灣高等法院被告前案紀錄
    表在卷可考，是被告李承恩於前案執行完畢後，於5年內故
    意再犯如附表一所示之各罪，固屬累犯，惟徵諸「有關累犯
    加重本刑部分，不生違反憲法一行為不二罰原則之問題。惟
    其不分情節，基於累犯者有其特別惡性及對刑罰反應力薄弱
    等立法理由，一律加重最低本刑，於不符合刑法第59條所定
    要件之情形下，致生行為人所受之刑罰超過其所應負擔罪責
    之個案，其人身自由因此遭受過苛之侵害部分，對人民受憲
    法第8條保障之人身自由所為限制，不符憲法罪刑相當原則
    ，牴觸憲法第23條比例原則。於此範圍內，有關機關應自本
    解釋公布之日起2年內，依本解釋意旨修正之。於修正前，
    為避免發生上述罪刑不相當之情形，法院就該個案應依本解
    釋意旨，裁量是否加重最低本刑」（司法院釋字第775號解
    釋意旨參照）。審酌被告李承恩前開構成累犯事由之案件係
    酒後駕車之不能安全駕駛案件，與本案所犯重利、加重重利
    罪之罪名、動機、犯罪態樣、情節均屬不同，足認被告李承
    恩於前案執行完畢後，並非故意再犯相同罪質之犯罪，難認
    具有特別惡性及對刑罰反應力薄弱之情事，揆諸上開解釋意
    旨，爰不予加重其刑（基於判決精簡原則，主文欄部分不諭
    知累犯），特此敘明。
　⒉被告李承恩就如附表一編號1、7所示之加重重利犯行，與被
    告劉永泰就如附表一編號7所示之加重重利犯行，均僅止於
    未遂，爰均依刑法第25條第2項規定，減輕其刑。
　㈦爰審酌被告4人不思以正途賺取錢財，竟分工合作乘借款人急
    迫之處境貸予款項，收取不法超額重利，使借款人負擔高額
    利息，經濟處境更為不利，陷於經濟困境中難以解決，嗣為
    促使借款人償還高額重利，竟以傷害、恐嚇之方式向借款人
    催討債務，使渠等心生恐懼，所為均應予非難；然審諸被告
    4人終能坦承犯行，且有如附表一各編號所示之和解情狀，
    可認被告4人犯後態度均可；復參被告李承恩前有公共危險
    之前案素行，被告劉永泰、周冠霖、陳鴻昇則前無經法院論
    罪科刑之前案紀錄，此有臺灣高等法院被告前案紀錄表在卷
    可佐；再參被告4人如附表一各編號所示之犯行所使用之手
    段、分擔之角色、收取之重利數額、造成之法益侵害程度，
    及被告4人於本院審理時自陳之家庭、生活、經濟與工作狀
    況（本院卷第340、440-441頁）等一切情狀，就其所犯量處
    如主文所示之刑，並諭知有期徒刑如易科罰金、罰金如易服
    勞役之折算標準。復衡以被告李承恩、劉永泰上開犯行之罪
    名異同情形，各次犯行時間、地點橫跨情形，及考量整體犯
    罪過程之各罪關係、被害人數、所侵害法益之性質、數罪對
    法益侵害之加重效應及罪數所反應行為人之人格及犯罪傾向
    等情狀，予以綜合判斷，分別就就有期徒刑及罰金刑部分，
    各定應執行之刑如主文所示，再諭知有期徒刑如易科罰金、
    罰金如易服勞役之折算標準。
　㈧被告周冠霖、陳鴻昇均未曾因故意犯罪受有期徒刑以上刑之
    宣告，有上開被告前案紀錄表在卷可參，其等僅參與被告李
    承恩如附表一編號3所示之1次犯行，因一時失慮，致罹刑典
    ，犯後終能坦承犯行，深表悔意，告訴人王泳鈞亦於本院準
    備程序中表示：同意從輕量刑並給予緩刑宣告等語（本院卷
    第175頁），足信被告周冠霖、陳鴻昇經歷本次偵、審程序
    及刑之宣告，當知所警惕而無再犯之虞，因認前開所宣告之
    刑，以暫不執行為適當，爰依刑法第74條第1項第1款規定，
    併予宣告緩刑2年。又為使被告周冠霖、陳鴻昇記取教訓，
    勿再蹈法網，依刑法第74條第2項第4款、第8款規定，命被
    告周冠霖、陳鴻昇應向公庫支付如附表一編號3所示之金額
    及應給付之期間，並應於本判決確定之日起1年內接受法治
    教育2場次，另依刑法第93條第1項第2款規定，諭知於緩刑
    期間付保護管束。以上為緩刑宣告附帶之條件，依刑法第75
    條之1第1項第4款規定，若違反上開之負擔情節重大，足認
    原宣告之緩刑難收其預期效果，而有執行刑罰之必要者，檢
    察官得聲請法院撤銷其等緩刑之宣告，附此敘明。
四、沒收
  ㈠扣案之摺疊刀1把為被告李承恩所有為如附表一編號1所示之
    犯行所用之物，業據被告李承恩於本院準備程序時供述明確
    （本院卷第195頁），爰依刑法第38條第2項前段規定，於被
    告李承恩上開罪刑項下，宣告沒收之。
  ㈡犯罪所得
  ⒈按共同正犯犯罪所得之沒收、追徵，應就各人所分得之數為
    之。所謂各人「所分得」之數，係指各人「對犯罪所得有事
    實上之處分權限」而言。因此，若共同正犯各成員內部間，
    對於犯罪所得分配明確時，應依各人實際所得宣告沒收；若
    共同正犯對犯罪所得無處分權限，與其他成員亦無事實上之
    共同處分權限者，自不予諭知沒收。從而，對於共同正犯犯
    罪所得之沒收、追徵，限於其因犯罪所分得之原物（例如現
    金）、其變得之物或財產上利益及其孳息（最高法院110年
    度台上字第2914號判決意旨參照）。次按倘利得未實際合法
    發還被害人，縱被害人放棄求償，法院仍應為沒收之宣告，
    藉以避免修法前不法利得既不發還被害人，亦未經法院宣告
    沒收，而使犯罪行為人繼續保有不法利得之不合理現象。故
    倘若犯罪行為人雖與被害人達成民事賠償和解，惟實際上並
    未將犯罪所得返還被害人，自仍應就該犯罪所得諭知沒收或
    追徵，始符合沒收新制之立法本旨（最高法院109年度台上
    字第1116號判決意旨參照）。
  ⒉被告李承恩就如附表一編號1所示之犯行，催討得重利共6萬
    元，並已分別與告訴人邱振鴻、劉卓勳以新臺幣（下同）1
    萬1,000元、3萬元之金額和解並賠償完畢，是被告李承恩本
    次犯行之犯罪所得為1萬9,000元（計算式：6萬-1萬1,000-3
    萬=1萬9,000）；另被告李承恩就如附表一編號2、3所示之
    犯行，催討得重利共2,000元，惟被告李承恩已與告訴人王
    泳鈞以2萬2,000元和解並賠償完畢，可認被告李承恩就此部
    分犯行並無所得，然被告陳鴻昇因如附表一編號3所示之犯
    行，而分配得1萬元之情，業據被告劉永泰、陳鴻昇於警詢
    時供述甚明（警卷第161、451頁），堪認上開1萬元為被告
    陳鴻昇如附表一編號3所示之犯行之所得；又被告李承恩就
    如附表一編號7所示之犯行，催討得重利共2萬9,000元，並
    各與告訴人黃亮雲、黃金雲各以5,000元之金額和解並賠償
    完畢，是被告李承恩本次犯行之犯罪所得為1萬9,000元（計
    算式：2萬9,000-5,000-5,000=1萬9,000）；再被告李承恩
    就如附表一編號4、5、6所示之犯行部分，分別收取之8,000
    元、1萬2,000元、4,000元利息，均未實際返還予各該編號
    所示之被害人，爰就上開被告李承恩、陳鴻昇之犯罪所得，
    依刑法第38條之1第1項、第3項規定，分別於被告李承恩、
    陳鴻昇上開各該罪刑項下，宣告沒收之，並諭知於全部或一
    部不能沒收或不宜執行沒收時，追徵其價額。
  ⒊至扣案如附表二編號1至6所示之物，亦分別為被告李承恩如
    附表一編號1、4、5、6、7所示之犯行所得，此經被告劉永
    泰於警詢時供述明確（警卷第122頁），爰亦應依法第38條
    第2項前段規定，於被告李承恩上開各該罪刑項下，宣告沒
    收之。
  ㈢其餘扣案物品均無證據證明與被告4人本案犯行有關，爰均不
    予宣告沒收，附此敘明。　　
據上論斷，應依刑事訴訟法第273條之1第1項、第299條第1項前
段，判決如主文。　　
本案經檢察官曾馨儀提起公訴，檢察官楊婉莉到庭執行職務。
中　　華　　民　　國　　111 　年　　6 　　月　　28　　日
                    刑事第五庭  法  官  江永楨
以上正本證明與原本無異。
如不服本判決應於收受判決後20日內向本院提出上訴書狀，並應敘述具體理由；其未敘述上訴理由者，應於上訴期間屆滿後20日內向本院補提理由書（均須按他造當事人之人數附繕本）「切勿逕送上級法院」。　　　　　　　　　　
中　　華　　民　　國　　111 　年　　6 　　月　　29　　日
                                書記官  洪韻雯
附錄本判決論罪科刑法條：
刑法第344條
乘他人急迫、輕率、無經驗或難以求助之處境，貸以金錢或其他
物品，而取得與原本顯不相當之重利者，處三年以下有期徒刑、
拘役或科或併科三十萬元以下罰金。
前項重利，包括手續費、保管費、違約金及其他與借貸相關之費
用。
刑法第344條之1
以強暴、脅迫、恐嚇、侵入住宅、傷害、毀損、監控或其他足以
使人心生畏懼之方法取得前條第一項之重利者，處六月以上五年
以下有期徒刑，得併科五十萬元以下罰金。
前項之未遂犯罰之。

附表一
編號 借款人/ 行為人 被害人/告訴人 時間 借款金額、計息方式與所得利息 和解/撤回告訴情形 主文欄 起訴書附表編號   地點    1 李承恩 告訴人 劉卓勳 告訴人 邱振鴻 106年6月29日某時許 借款5萬元： ①劉卓勳實拿1萬8,000元，約定利息每10日2,000元，年利息約406％。【計算式：利息金額÷計息日數＝每日利息金額，每日利息金額×365日＝每年利息金額，每年利息金額÷實際交付本金×100％＝年利息（小數點以下四捨五入，以下計算式均同），即2,000÷10×365÷18,000×100％＝406％】。 ②邱振鴻實拿2萬7,000元，約定利息每10日2,000元，年利息約406％（3,000÷10×365÷27,000×100％＝406％）。 ③劉卓勳、邱振鴻各繳3萬元利息，所得利息共6萬元。　 均已和解並撤回告訴： ①李承恩給付邱振鴻1萬1,000元。 ②李承恩給付劉卓勳3萬元。 （偵8676卷二第251、331、345、353頁）。 李承恩犯加重重利未遂罪，處有期徒刑陸月，併科罰金新臺幣捌萬元，有期徒刑如易科罰金，罰金如易服勞役，均以新臺幣壹仟元折算壹日。扣案摺疊刀壹把及如附表二編號1所示之物均沒收之；未扣案之犯罪所得新臺幣壹萬玖千元沒收之，於全部或一部不能沒收或不宜執行沒收時，追徵其價額。 起訴書附表編號1、2   屏東縣○○市○○路000號李家檳榔攤（下稱李家檳榔攤）    2 李承恩 告訴人 王泳鈞 106年7月某日某時許 ①借款1萬元。 ②王泳鈞實拿9,000元，約定利息每10日1,000元，年利息約406％（1,000÷10×365÷9,,000×100％＝406％）。 ③王泳鈞繳1,,000元利息。 李承恩與王泳鈞已和解，王泳鈞並撤回告訴：李承恩給付王泳鈞2萬2,000元（偵8676卷二第253、343頁）。 李承恩犯重利罪，處有期徒刑伍月，如易科罰金，以新臺幣壹仟元折算壹日。 起訴書附表編號3   李家檳榔攤    3 李承恩 劉永泰 周冠霖 陳鴻昇 告訴人 王泳鈞 106年9月某日某時許 ①借款1萬元。 ②王泳鈞實拿9,000元，約定利息每10日1,000元，年利息約406％（1,000÷10×365÷9,000×100％＝406％）。 ③王泳鈞繳1,000元利息。 李承恩與王泳鈞已和解，王泳鈞並對李承恩、劉永泰、陳鴻昇、撤回告訴：李承恩給付王泳鈞2萬2,000元（偵8676卷二第253、333、343頁）。 李承恩共同犯加重重利罪，處有期徒刑陸月，併科罰金新臺幣陸萬元，有期徒刑如易科罰金，罰金如易服勞役，均以新臺幣壹仟元折算壹日。 劉永泰共同犯加重重利罪，處有期徒刑陸月，如易科罰金，以新臺幣壹仟元折算壹日。 周冠霖共同犯加重重利罪，處有期徒刑陸月，如易科罰金，以新臺幣壹仟元折算壹日。緩刑貳年，並應於本判決確定後壹年內，向公庫支付新臺幣參萬元及接受法治教育課程貳場次；緩刑期間付保護管束。 陳鴻昇共同犯加重重利罪，處有期徒刑陸月，如易科罰金，以新臺幣壹仟元折算壹日。緩刑貳年，並應於本判決確定後壹年內，向公庫支付新臺幣伍萬元及接受法治教育課程貳場次；緩刑期間付保護管束。未扣案之犯罪所得新臺幣壹萬元沒收之，於全部或一部不能沒收或不宜執行沒收時，追徵其價額。 起訴書附表編號4   高雄市某大樓樓下    4 李承恩 被害人 董慶和 106年9月9日某時許 ①借款2萬元（起訴意旨誤載為4萬元，業經公訴檢察官當庭更正）。 ②董慶和實拿1萬8,000元，約定利息每10日2,000元，年利息約406％（2,000÷10×365÷18,,000×100％＝406％）。 ③董慶和繳8,000元利息。 無 李承恩犯重利罪，處有期徒刑伍月，如易科罰金，以新臺幣壹仟元折算壹日。扣案如附表二編號2所示之物均沒收之；未扣案之犯罪所得新臺幣捌仟元沒收之，於全部或一部不能沒收或不宜執行沒收時，追徵其價額。 起訴書附表編號5   李家檳榔攤    5 李承恩 被害人 黃俊閔 106年11月15日某時許 ①借款3萬元。 ②黃俊閔實拿2萬7,000元，約定利息每10日3,000元，年利息約406％（3,000÷10×365÷27,,000×100％＝406％）。 ③黃俊閔繳1萬2,000元利息。 無 李承恩犯重利罪，處有期徒刑伍月，如易科罰金，以新臺幣壹仟元折算壹日。扣案如附表二編號3所示之物均沒收之；未扣案之犯罪所得新臺幣壹萬貳仟元沒收之，於全部或一部不能沒收或不宜執行沒收時，追徵其價額。 起訴書附表編號6   李家檳榔攤    6 李承恩 被害人 林浩忠 106年12月12日某時許 ①借款2萬元。 ②林浩忠實拿1萬8,000元，約定利息每10日2,000元，年利息約406％（2,000÷10×365÷18,,000×100％＝406％）。 ③林浩忠繳4,000元利息。 無 李承恩犯重利罪，處有期徒刑伍月，如易科罰金，以新臺幣壹仟元折算壹日。扣案如附表二編號4所示之物均沒收之；未扣案之犯罪所得新臺幣肆仟元沒收之，於全部或一部不能沒收或不宜執行沒收時，追徵其價額。 起訴書附表編號7   屏東縣內埔鄉光明路統一便利超商前（起訴意旨誤載為李家檳榔攤，應予更正）    7 李承恩 劉永泰 告訴人 黃亮雲 告訴人 黃金雲 ①106年9月27日某時許（黃亮雲） ②106年10月31日某時許（黃亮雲） ③106年10月24日某時許（黃金雲）　 共借款5萬元： ①黃亮雲實拿1萬8,000元，約定利息每10日2,000元，年利息約406％（2,000÷10×365÷18,,000×100％＝406％）。 ②黃亮雲實拿9,000元，約定利息每10日1,000元，年利息約406％（1,000÷10×365÷9,,000×100％＝406％）。 ③黃金雲實拿1萬8,000元，約定利息每10日2,000元，年利息約406％（2,000÷10×365÷18,,000×100％＝406％）。 ④上述①、②、③之利息由黃亮雲共繳交2萬9,000元利息。 李承恩與黃亮雲、黃金雲已和解，黃亮雲、黃金雲並已對李承恩、劉永泰撤回告訴： ①李承恩給付黃亮雲5,000元。 ②李承恩給付黃金雲5,000元。 （偵8676卷二第255-257、339-341、347-349頁）。 李承恩共同犯加重重利未遂罪，處有期徒刑陸月，併科罰金新臺幣捌萬元。有期徒刑如易科罰金，罰金如易服勞役，均以新臺幣壹仟元折算壹日。扣案如附表二編號5至6所示之物均沒收之；未扣案之犯罪所得新臺幣壹萬玖仟元沒收之，於全部或一部不能沒收或不宜執行沒收時，追徵其價額。 劉永泰共同犯加重重利未遂罪，處有期徒刑陸月，併科罰金新臺幣肆萬元，有期徒刑如易科罰金，罰金如易服勞役，均以新臺幣壹仟元折算壹日。  起訴書附表編號8   李家檳榔攤    
附表二
編號 扣案物品 備註 1 劉卓勳現金借據保證書1張、劉卓勳5萬元本票2張、劉卓勳軍人身分證影本1份、劉卓勳身分證影本1份、劉卓勳健保卡影本1份、邱振鴻身分證影本1份、邱振鴻健保卡影本1份 屏東縣政府警察局內埔分局扣押物品目錄表編號8（警卷第187頁） 2 董慶和現金借據保證書1張、2萬元本票2張、身分證影本1份 屏東縣政府警察局內埔分局扣押物品目錄表編號7（警卷第185-187頁） 3 黃俊閔現金借據保證書1張、黃俊閔身分證1份、健保卡影本1份 偵8676卷一卷第147-149頁 4 林浩忠現金借據保證書1張、2萬元本票2張、身分證影本1份、健保卡影本1份 屏東縣政府警察局內埔分局扣押物品目錄表編號12（警卷第189頁） 5 黃亮雲現金借據保證書2張、2萬元本票2張、身分證影本1份、健保卡影本1份 屏東縣政府警察局內埔分局扣押物品目錄表編號5（警卷第185頁） 6 黃金雲現金借據保證書1張、2萬本票2張、身分證影本1份、駕照影本1份 屏東縣政府警察局內埔分局扣押物品目錄表編號3（警卷第183頁） 
卷別對照表：
簡稱 卷別 警卷 屏東縣政府警察局內埔分局內警偵字第10832210100號卷 他1653卷 臺灣屏東地方檢察署108年度他字第1653號卷  偵8676卷 臺灣屏東地方檢察署108年度偵字第8676號卷 偵8206卷 臺灣屏東地方檢察署108年度偵字第8206號卷 本院卷 臺灣屏東地方法院109年度訴字第895號卷